【裁判字號】    95,勞訴,3
【裁判日期】    950412
【裁判案由】    給付資遣費等
【裁判全文】
臺灣屏東地方法院民事判決               95年度勞訴字第3號
原      告  甲○○
訴訟代理人  陳純青律師
被      告  屏東縣里港鄉農會
法定代理人  乙○○
訴訟代理人  許銘春律師
            張文雪律師
上列當事人間請求給付資遣費等事件，本院於民國95年4 月7 日
言詞辯論終結，判決如下：
    主      文
被告應給付原告新台幣捌拾肆萬玖仟陸佰肆拾捌元，及自民國九
十四年三月十九日起至清償日止，按週年利率百分之五計算之利
息。
訴訟費用由被告負擔。
本判決於原告以新台幣貳拾捌萬肆仟元供擔保後，得假執行；但
被告如於執行標的物拍定、變賣前，以新台幣捌拾肆萬玖仟陸佰
肆拾捌元為原告預供擔保，得免為假執行。
    事實及理由
一、原告起訴請求被告給付新台幣（下同）878,454 元本息，於
    訴狀送達後，改為請求被告給付849,648 元本息，核屬減縮
    應受判決事項之聲明，依民事訴訟法第255 條第1 項第3 款
    之規定，於法自無不合，合先敘明。
二、原告主張：伊自民國76年1 月8 日起受僱於被告農會，歷任
    工友及辦事員之職務，被告農會人事評議小組於94年3 月16
    日94年度第2 次會議，以伊所屬單位業務減少且無法調派其
    他工作為由，依農會人事管理辦法第51條第1 項第2 款之規
    定，決議將伊資遣，並經被告農會總幹事核定，伊亦同意資
    遣，乃於94年3 月18日辦妥離職手續並完成業務移交，依農
    會人事管理辦法第54條第1 項之規定，被告農會應按伊在職
    最後三年之薪額平均即32,214.1686 元，發給伊26.375個基
    數之資遣費共849,648 元。惟被告農會嗣後竟以主管機關即
    屏東縣政府未准予備查為由，於94年9 月29日發函要求伊改
    依農會人事管理辦法第51條第1 項第3 款之規定（即身殘體
    弱不能勝任其工作）重新辦理資遣或復職，更在屏東縣政府
    進行勞資爭議協調期間，以伊1 年內曠職7 日以上，於94年
    11月11日發函將伊解聘，而拒不發給伊資遣費，伊得依農會
    人事管理辦法第54條第1 項之規定，請求被告農會加計法定
    遲延利息給付伊資遣費849,648 元等情，並聲明：(一)被告應
    給付原告849,648 元，及自94年3 月19日起至清償日止，按
    週年利率百分之5 計算之利息。(二)原告願供擔保，請准宣告
    假執行。
三、被告則以：原告於94年3 月7 日，以因個人因素未克繼續貢
    獻心力為由，向伊農會申請資遣，經伊農會人事評議小組於
    94年3 月16日決議依農會人事管理辦法第51條第1 項第2 款
    之規定准予資遣，並自94年3 月18日生效，惟報請主管機關
    即屏東縣政府備查時，經以不符上開規定為由而未予同意。
    嗣後伊農會於94年4 月7 日通知原告依農會人事管理辦法第
    51 條 第1 項第3 款之規定重新辦理資遣或復職上班，均遭
    原告拒絕，伊農會遂於94年11月2 日召開人事評議小組會議
    ，以原告於1 年內曠職7 日以上為由，決議予以解聘。是原
    告申請資遣既未經主管機關同意，嗣後復經伊農會予以解聘
    ，則原告請求伊農會給付資遣費，自非有理由。又本件縱認
    伊農會應給付原告資遣費，其法定遲延利息亦應自起訴狀繕
    本送達後起算，原告請求自94年3 月19日起加計法定遲延利
    息，尤非有理由等語，資為抗辯，並聲明：(一)原告之訴及假
    執行之聲請均駁回。(二)如受不利之判決，被告願供擔保請准
    宣告免為假執行。
四、按農會員工有下列情形之一者，予以資遣：一、農會解散、
    合併或編制縮減無法安置工作。二、所屬單位裁撤、業務減
    少或停頓無法調派其他工作。三、身殘體弱不能勝任其工作
    。資遣費、退休金或撫卹金之核定均以其在職最後三年之薪
    給平均為計算基準，按服務年資每滿一年發給一‧五個月薪
    給之一次資遣費、退休金或撫卹金。服務年資之計算未滿一
    年之剩餘月數，以比例計給之，未滿一個月以一個月計。但
    本辦法中華民國七十八年十二月二十七日修正前依每年一個
    月薪給提撥者，應分別其服務年資計算之。農會人事管理辦
    法第51條第1 項、第54條第1 項定有明文。本件原告為被告
    農會之員工，其如於94年3 月18日資遣，最後3 年之薪額平
    均為32,214.1686 元，且被告自78年1 月1 日起依每年1.5
    個月薪給提撥資遣費、退休金或撫卹金，被告自76年1 月8
    日起任職，76、77兩年可得2 個基數（未滿1 個月以1 個月
    計），78年1 月1 日起迄94年3 月17日止，凡16年又3 個月
    （未滿1 個月以1 個月計），每年1.5 個月基數，可得24.3
    75個基數【（16＋3/12）×1.5 】，加上前述2 個基數共26
    .375個基數，應發給資遣費849,648 元（32214.1686×26.3
    75，未滿1 元部分不計）之事實，為兩造所不爭執，堪信為
    實在。
五、本件兩造之爭點為：1.被告是否有給付原告資遣費之義務？
    2.原告自何時起負遲延責任而應加給法定遲延利息？茲分別
    論述如下：
  (一)查被告於94年3 月7 日向被告提出申請書，略謂：「職甲○
    ○任職本會二十餘載，在職期間承蒙鈞長厚愛，同事和睦相
    處，銘感五內，現因個人因素，未克繼續貢獻心力，擬請准
    予資遺」等詞，被告農會於94年3 月16日召開94年度第2 次
    人事評議小組會議，就原告申請資遣案進行評議（提案說明
    為：依據行政院農業委員會93年11月30日農輔字第09300520
    0 號令發布之農會人事管理辦法第51條第2 項規定辦理，惟
    應係第51條第1 項第2 款之誤），經議決准予資遣，94年3
    月18日生效，復經被告農會總幹事核定，而發給原告離職通
    知書各事實，有申請書、人事評議小組會議紀錄及員工離職
    通知書附卷可稽，且原告申請屏東縣政府進行勞資爭議協調
    時亦稱：「94.3. 申請自行資遣，94.3.18.接獲農會資遣離
    職通知書」云云，有屏東縣政府94年10月11日勞資爭議協調
    會議紀錄在卷足憑，可見本件係原告請求資遣，而經被告農
    會同意予以資遣，尚非被告農會以原告有農會管理辦法第51
    條第1項第2款所列情形主動予以資遣。
  (二)按農會人事評議小組評議結果經總幹事核定後行之，並報請
    主管機關備查。農會員工對於評議結果如有異議時，應於通
    知送達十五日內，以書面檢具理由向農會申請復議，並以一
    次為限。農會對於復議案件之答復，應自受理復議之日起十
    五日內為之。農會人事管理辦法第6 條第1 項、第2 項定有
    明文。本件原告申請資遣，經被告農會人事評議小組評議結
    果准予資遣，並經被告農會總幹事核定後，報請主管機關即
    屏東縣政府備查，雖經屏東縣政府函復略謂：被告農會函送
    原告資遣申請表乙案，經核未符合農會人事管理辦法第51條
    第1 項第2 款規定，未便同意等語，有屏東縣政府94年4 月
    1 日屏東府農輔字第0940056515函在卷可考，惟原告請求資
    遣，既經被告農會同意依農會人事管理辦法第51條第1 項第
    2 款事由予以資遣，且原告並未於通知送達15日內申請復議
    ，復於94年3 月18日填表申請給付資遣費，此有資遣申請表
    在卷可稽，則應認兩造間已有依上開條款事由資遣之合意，
    被告農會自應依法給付資遣費予原告（最高法院91年度台上
    字第2499號判決意旨參照）。至前揭將農會人事評議小組評
    議結果報請主管機關備查之規定，無非為保障農會員工免於
    無故被資遣，如本件之情形，原告既擬在退休之前離職，倘
    非以資遣為由而發給資遣費，反將陷原告於不利，而有失保
    障農會員工權益之旨趣，從而，本件自不能因主管機關未准
    予備查即謂兩造間資遣之合意不生效力。
  (三)按給付無確定期限者，債務人於債權人得請求給付時，經其
    催告而未為給付，自催告時起，負遲延責任。遲延之債務，
    以支付金錢為標的者，債權人得請求依法定利率計算之遲延
    利息。民法第229 條第2 項前段、第233 條第1 項前段定有
    明文。本件兩造合意於94年3 月18日資遣原告，被告農會應
    依農會人事管理辦法第54條第1 項之規定，發給原告資遣費
    84 9,648元，有如前述，而該資遣費之給付雖無確定期限，
    惟原告已於94年3 月18日填表申請被告給付資遣費，且其金
    額雖因計算錯誤稍有出入，仍應認為原告已於此時向被告農
    會請求給付實際上應發給之資遣費，則本件原告請求自填表
    申請之翌日即94年3 月19日起加計法定遲延利息，即難謂為
    無據。
六、綜上所述，本件原告依農會人事管理辦法第54條第1 項之規
    定，請求被告農會給付如主文第1 項所示之本金及法定遲延
    利息，為有理由，應予准許。又兩造各自陳明願供擔保，請
    准宣告假執行或免為假執行，經核均無不合，爰分別酌定相
    當之擔保金額，併准許之。
七、據上論結，本件原告之訴為有理由，依民事訴訟法第78條、
    第390 條第2 項、第392 條第2 項、第3 項，判決如主文。
中    華    民    國    95    年    4     月    12    日
                  民事第二庭    法  官  春生
正本係照原本作成。
如不服本判決，應於收受送達後二十日內向本院提出上訴書狀，
其未表明上訴理由者，應於提出上訴後二十日內向本院補提理由
書狀（均須按他造當事人之人數附繕本）上訴時應提出委任律師
或具有律師資格之人之委任狀；委任有律師資格者，另應附具律
師及格證書及釋明委任人與受任人有民事訴訟法第 466 條之 1
第 1 項但書或第 2 項（詳附註）所定關係之釋明文書影本。
                                書記官  顏子仁
中    華    民    國    95    年    4     月    12    日


司法院資訊處製作；財團法人民間司法改革基金會備份。
